臺灣苗栗地方法院刑事判決　　　　　　　95年度簡上字第79號
上　訴　人
即　被　告　乙○○
上列上訴人因妨害名譽案件，不服臺灣苗栗地方法院苗栗簡易庭
95年度苗簡字第623 號，中華民國95年9 月15日第1 審簡易判決
（起訴案號：95年度偵字第3359號），提起上訴，本院判決如下
：
    主  文
上訴駁回。
乙○○緩刑參年。
    事實及理由
一、本案經本院審理結果，認第一審簡易判決認事用法及量刑均
    無不當，應予維持，並引用第一審判決書記載之事實、證據
    及理由。（如附件）
二、上訴人即被告乙○○上訴意旨略以：上訴人原擬與告訴人於
    95年8 月2 日上午10時，於審判程序行試行和解，惟上訴人
    當日因身體不適遲到，故向法官報到時，法官諭知須待下次
    庭期方得續行，詎料卻於同年9 月22日逕予寄發判決書。特
    此請求撤銷原判決，給與雙方當事人和解之機會，為此提起
    上訴等語。
三、經查：
（一）本件被告涉犯妨害名譽罪之事實，雖其於原審偵訊中保持
      緘默，惟其後已於本院上訴審理程序中坦承不諱（參見本
      院96年2 月13日審判筆錄第2 頁），復有告訴人甲○○於
      警詢及偵詢中陳述明確。及證人即告訴人之學生柯來貴、
      呂旻錠於偵訊中證述明確。而被告在本院既未就其被訴妨
      害名譽罪嫌之事實，另提出其他足以推翻本案犯罪事實有
      力之證據及辯解，是被告之上訴，自屬無理由，應予駁回
      。
（二）雖被告提出於原審中欲與告訴人試行審判中和解一事，以
      資為上訴之抗辯事由。惟查，和解之成立與否，無礙於犯
      罪事實是否成立之認定，而本件犯罪事實依相關事證已足
      堪認定，如前所述。和解一情，至多僅得作為量刑時之參
      考論據之一，被告所持以之為上訴理由並不成立，併此敘
      明。
四、被告行為後，刑法業於94年2 月2 日修正公布，並於95年7
    月1 日施行。按行為後法律有變更者，適用行為時之法律，
    但行為後之法律有利於行為人者，適用最有利於行為人之法
    律，現行刑法第2 條第1 項訂有明文。修正後刑法第74條將
    舊刑法第74條所定緩刑要件，即：「一　未曾受有期徒刑以
    上刑之宣告者。二　曾受有期徒刑以上刑之宣告，執行完畢
    或赦免後，5 年以內未曾故意犯罪受有期徒刑以上刑之宣告
    者。」（第1 項），另增設：「緩刑宣告，得斟酌情形，命
    犯罪行為人為下列各款事項：一　向被害人道歉。二　立悔
    過書。三　向被害人支付相當數額之財產或非財產上之損害
    賠償。四　向公庫支付一定之金額。五　向指定之公益團體
    、地方自治團體或社區提供40小時以上240 小時以下之義務
    勞務。六　完成戒癮治療、精神治療、心理輔導或其他適當
    之處遇措施。七　保護被害人安全之必要命令。八　預防再
    犯所為之必要命令。」（第2 項）。而本件被告既未曾因任
    何故意或過失犯罪受有期徒刑以上刑之宣告，有臺灣高等法
    院被告前案紀錄表1 紙附卷可稽，是不論依修正前或修正後
    之規定，皆得宣告緩刑。但修正後刑法第74條第2 項得命被
    告履行一定負擔，而修正前則無類此規定，整體比較觀之，
    修正後刑法第74條所為之緩刑宣告，應較不利於被告，依刑
    法第2 條第1 項前段之規定，本件如諭知被告緩刑，應適用
    修正前之規定。
五、爰審酌被告未曾受有期徒刑以上刑之宣告，有台灣高等法院
    被告前案紀錄表1 紙在卷可稽，其因一時不慎，偶罹刑典，
    且被告坦承犯行，犯後態度堪稱良好，並於本院準備程序中
    已與告訴人達成和解並獲得原諒（參見本院95年11月6 日準
    備程序筆錄第2 至4 頁）等情，堪認被告具有悔意，被告經
    此教訓，當知警惕而無再犯之虞，本院綜核各情，所宣告之
    刑，認以暫不執行為適當，爰併予宣告緩刑3 年，以啟自新
    。
六、應適用法條：
（一）刑事訴訟法第455 條之1 第3 項、第373 條、第368 條。
（二）刑法第2 條第1 項前段，修正前刑法第74條第1 款。
本案經檢察官李基彰到庭執行職務。
中　　華　　民　　國　  96　　年    3　   月　　 6　  日
                  刑事第二庭  審判長法　官  楊  清  益
                                    法  官  吳  炳  桂
                                    法  官  林  靜  雯
以上正本證明與原本無異。
本件不得上訴。
                                    書記官  劉  千  瑄
中　　華　　民　　國　　96　　年　　3　　月　  　6　　日
中華民國刑法第310條
（誹謗罪）
意 圖散布於眾，而指摘或傳述足以毀損他人名譽之事者，為誹
 謗罪，處1 年以下有期徒刑、拘役或5 百元以下罰金。
散布文字、圖畫犯前項之罪者，處2 年以下有期徒刑、拘役或1
千元以下罰金。
對於所誹謗之事，能證明其為真實者，不罰。但涉於私德而與公
共利益無關者，不在此限。
